【裁判字號】    97,聲,237
【裁判日期】    970717
【裁判案由】    聲請迴避
【裁判全文】
臺灣苗栗地方法院民事裁定               97年度聲字第237號
聲  請  人  甲○○
                        號
代  理  人  陳淑芬律師
相  對  人  乙○○
上列聲請人因與乙○○間請求確認通行權存在事件，聲請法官迴
避，本院裁定如下
    主  文
聲請駁回。
聲請訴訟費用由聲請人負擔。
    理  由
一、本件聲請意旨略以：鈞院97年度簡上字第17號確認通行權存
    在事件，因受命法官王萬金於本件訴訟審理程序中，對聲請
    人之訴訟代理人有成見，致執行職務有偏頗之虞，理由如下
    ：「（一）、聲請人之訴訟代理人於民國97年6 月13日收受
    相對人所寄發之97年度簡上字第17號民事補充上訴理由狀，
    並於97年6 月17日準備程序期日提出答辯狀，然受命法官於
    97年6 月17日準備程序期日向聲請人之訴訟代理人表示『為
    何書狀不早遞，如此即可提早調卷』等語。聲請人之訴訟代
    理人回覆：『依民法第277 條規定，相對人既對聲請人答辯
    書狀所附前案的現場堪驗筆錄及附圖影本無爭執，則無調卷
    之必要，且聲請人之訴訟代理人係在97年6 月13日始收到相
    對人提出之補充上訴理由狀，於17日開庭時提出答辯狀並無
    不當』。嗣受命法官仍於相對人對聲請人當庭所提呈之答辯
    狀不爭執之情況下，諭知調閱本院94年度苗簡字第201 號卷
    。（二）、據聲請人之訴訟代理人表示，聲請人之訴訟代理
    人所代理之案件，除本案外，尚有94年度重訴字第44號；95
    年度再易字第8 號案件，均由王萬金法官審理，上開案件均
    延滯至今未能結案。另96年度訴字第428 號分割共有物案件
    ，受命法官王萬金於每次開庭時均表示該案土地若經分割，
    持分將過小，有未能分割之虞。而聲請人之訴訟代理人一再
    以書狀表示該案系爭土地並無因使用目的不能分割之情事，
    兩造亦未訂有不可分割之協議，且系爭土地係於農業發展條
    例修正施行前即分別因買賣、繼承、分割、拍賣等原因而共
    有，為農業發展條例規定面積未達0.25公頃不得分割之例外
    情形，故自得分割為單獨所有。惟受命法官仍另訂時間現場
    勘驗，而不測量原告所主張之分割方案。但受命法官王萬金
    卻於其他分割共有物案件，判決准予原物分割。縱上所述，
    顯見受命法官係因對聲請人之訴訟代理人有成見致執行職務
    有偏頗之虞，已影響聲請人權益，爰依民事訴訟法第33條第
    1 項第2 款規定聲請法官迴避等語。
二、按民事事件，當事人得聲請法官迴避者，係以法官有民事訴
    訟法第32條所定之情形而不自行迴避，或法官有該條所定以
    外之情形，足認其執行職務有偏頗之虞者為要件。民事訴訟
    法第33條第1 項規定甚明。而民事訴訟法第33條第1 項第2
    款規定法官有應自行迴避而不自行迴避以外之情形，足認其
    執行職務有偏頗之虞，據而聲請法官迴避者，應以法官對於
    訴訟標的有特別利害關係，或與當事人之一造有密切之交誼
    或嫌怨，或基於其他情形客觀上足疑其為不公平之審判者為
    其原因事實（最高法院69年臺抗字第457 號判例意旨參照）
    。若僅係訴訟進行指揮不當，或於曉諭發問態度欠佳，或對
    案件審理有所遲緩，在當事人主觀上疑其有偏頗之虞者，自
    不得據為聲請迴避之原因（最高法院86年度臺抗字第265 號
    判決意旨參照）。且此種迴避原因，依同法第34條第2 項、
    第284 條之規定，應提出能即時調查之證據以釋明之。
三、經查：本件聲請人就其主張之迴避原因，無非為聲請人之訴
    訟代理人所代理之其他案件與本案之承審法官同一，恐有為
    不利於聲請人之審判，惟各該案件之訴訟標的法律關係究有
    不同，難認有上述法官於訴訟標的有利害關係或於當事人有
    親交嫌怨等之情事，而無法資為法官執行職務有偏頗之虞之
    認定，且本案受命法官於準備期日諭知調卷，或其他調查證
    據之安排，均係為發現真實而為指揮訴訟之職權範圍，用以
    履行受命法官之職責，並無不當，是聲請人聲請法官迴避，
    於法即有未合，不予准許。
中    華    民    國    97    年    7     月    17    日
                        法  官  伍偉華
以上正本係照原本作成。
如不服本裁定應於送達後10日內向本院提出抗告狀，並繳納抗告
費新臺幣1,000元。
                        書記官  黎東成
中    華    民    國    97    年    7     月    17    日


司法院資訊處製作；財團法人民間司法改革基金會備份。
